臺灣高等法院刑事判決
109年度交上訴字第177號
上  訴  人  臺灣桃園地方檢察署檢察官
被      告  李世偉


上列上訴人因被告過失致死案件，不服臺灣桃園地方法院109年
度審交訴字第33號，中華民國109年8月14日第一審判決（起訴案
號：臺灣桃園地方檢察署108年度偵字第21835號），提起上訴，
本院判決如下：
    主  文
原判決撤銷。
甲○○犯過失致人於死罪，處有期徒刑柒月。 
    事  實
一、甲○○於民國108年7月12日中午12時35分許，駕駛車牌號碼00
    0-00號之營業用大貨車，沿桃25線公路直行往臺61線公路方
    向行駛，途經桃園市○○區○00○○○道路○○○○00○○○號誌交岔路
    口時，原應注意其行向燈號為閃光紅燈表示「停車再開」，
    車輛應減速接近，先停止於交岔路口前，讓幹道車優先通行
    後認為安全時，方得續行，且行車速度應依速限標誌或標線
    之規定，不得超速行駛，而依當時天候晴、日間自然光線、
    柏油路面乾燥、無缺陷、無障礙物、閃光號誌正常，並無不
    能注意之情事，竟疏未注意及此，未於交岔路口前停車，即
    貿然以時速70公里超速前行，適有葉又銘騎乘車牌號碼000-
    000號普通重型機車，沿臺61線平面道路直行往竹圍方向行
    駛，亦疏未注意其行向為閃光黃燈表示「警告」，車輛應減
    速接近，注意安全，小心通過及注意車前狀況，並隨時採取
    必要之安全措施等規定，致兩車發生碰撞，葉又銘人車倒地
    ，因而受有頭部外傷、顱骨骨折併顱內出血之傷勢，經送醫
    急救仍因中樞神經性休克不治死亡。甲○○於肇事後，在有偵
    查犯罪權限之機關發覺其犯罪前，向到場處理之桃園市政府
    警察局大園分局大園交通分隊警員坦承肇事，並接受裁判。
二、案經葉又銘之母乙○○告訴暨臺灣桃園地方檢察署檢察官據報
    相驗後偵查起訴。
　　理  由
壹、證據能力部分：
一、按刑事訴訟法第159條第1項固規定，被告以外之人於審判外
    之言詞或書面陳述，除法律有規定者外，不得作為證據。惟
    同法第159條之5亦明定：「被告以外之人於審判外之陳述，
    雖不符前4條之規定，而經當事人於審判程序同意作為證據
    ，法院審酌該言詞陳述或書面陳述作成時之情況，認為適當
    者，亦得為證據」、「當事人、代理人或辯護人於法院調查
    證據時，知有刑事訴訟法第159條第1項不得為證據之情形，
    而未於言詞辯論終結前聲明異議者，視為有前項之同意」。
    其立法意旨在基於證據資料愈豐富，愈有助於真實發現之理
    念，酌採當事人進行主義之證據處分權原則，並強化言詞辯
    論主義，透過當事人等到庭所為之法庭活動，在使訴訟程序
    順暢進行之要求下，承認傳聞證據於一定條件內，得具證據
    適格，屬於傳聞法則之一環，基本原理在於保障被告之訴訟
    防禦反對詰問權。是若被告對於證據之真正、確實，根本不
    加反對，完全認同者，即無特加保障之必要，不生所謂剝奪
    反對詰問權之問題（最高法院102年度台上字第309號判決意
    旨參照）。又當事人、代理人或辯護人於調查證據時，知有
    刑事訴訟法第159條第1項不得為證據之情形，卻表示「對於
    證據調查無異議」、「沒有意見」等意思，而未於言詞辯論
    終結前聲明異議者，應視為已有將該等傳聞證據採為證據之
    同意（最高法院93年度台上字第3533號、94年度台上字第29
    76號判決意旨參照）。經查，下列所引各項供述證據，經本
    院於審理期日逐一提示並告以要旨，檢察官、被告甲○○（下
    稱被告）均未聲明異議（見本院卷第44至45頁），本院審酌
    各該證據作成時之情況，並無違法不當或證明力明顯過低之
    瑕疵，認以之作為證據應屬適當，依刑事訴訟法第159條之5
    規定，俱有證據能力。
二、至其餘憑以認定被告犯罪事實之下列所引各項非供述證據，
    查無違反法定程序取得之情，依同法第158條之4規定反面解
    釋，俱有證據能力。
貳、實體部份：
一、事實認定之理由及依據：
　㈠上揭事實，業據被告於警詢、偵查、原審及本院均坦承不諱
    （見相字第1097號卷第15至16頁、第67頁、偵字第21835號
    卷第11至12頁、原審卷第4頁、第100頁、第105頁、本院卷
    第47至48頁），核與告訴人即被害人之母乙○○於警詢、偵查
    中之陳述至相符（見相字第1097號卷第27至28頁、第69至71
    頁），且有大貨車行車紀錄紙、道路交通事故現場圖、道路
    交通事故調查報告表㈠、㈡、桃園市政府警察局道路交通事故
    照片在卷可稽（見相字第1097號卷第17頁、第45至61頁、第
    73頁）。
　㈡被害人葉又銘因本件車禍受有頭部外傷、顱骨骨折併顱內出
    血之傷勢，經送醫急救仍因中樞神經性休克不治死亡等情，
    業據檢察官督同法醫師相驗鑑定死因，並有敏盛綜合醫院診
    斷證明書、檢察官相驗筆錄、臺灣桃園地方檢察署相驗屍體
    證明書、臺灣桃園地方檢察署檢驗報告書、相驗照片在卷足
    憑（見相字第1097號卷第43頁、第65頁、第73頁、第75至85
    頁、第89至99頁）。　　
　㈢按閃光紅燈表示「停車再開」，車輛應減速接近，先停止於
    交岔路口前，讓幹道車優先通行後認為安全時，方得續行；
    行車速度，依速限標誌之規定，道路交通標誌標線號誌設置
    規則第211條第1項第2款規定、道路交通安全規則第93條第1
    項定有明文，此為汽車駕駛人應盡之注意義務；依卷附道路
    交通事故調查報告表所示，本件車禍發生時，天候晴、日間
    自然光線、柏油路面乾燥、無缺陷、無障礙物、閃光號誌正
    常，無不能注意之情事，被告竟疏未注意於交岔路口前停車
    即超速通過路口，致生本件交通事故，自有過失；桃園市政
    府車輛行車事故鑑定會鑑定結果：被告駕駛營業大貨車行經
    閃光紅燈號誌正常運作交岔路口，超速行駛且支線道車未暫
    停讓幹線道車先行，為肇事主因，有桃園市政府車輛行車事
    故鑑定會108年12月18日桃交鑑字第0000000000號函及所附
    桃市鑑0000000案鑑定意見書鑑定意見書在卷可佐（見偵字
    第21835號卷第29至32頁），亦同此認定；至被害人駕駛普
    通重型機車行經閃黃光號誌正常運作交岔路口，未減速慢行
    且未充分注意車前狀況，雖經鑑定為肇事次因，然此尚難解
    免被告之責，附此敘明；被告過失與被害人之死亡間，並有
    相當因果關係。
　㈣綜上所述，事證明確，被告犯行堪予認定，應依法論科。　
二、論罪科刑：
  ㈠核被告所為，係犯刑法第276條之過失致死罪。
  ㈡被告於犯行尚未被有偵查犯罪職權之公務員發覺前，向前往
    車禍現場處理之警員自首肇事，有桃園市政府警察局大園分
    局大園交通分隊道路交通事故肇事人自首情形紀錄表在卷可
    憑，嗣並接受裁判，爰依刑法第62條前段規定減輕其刑。
三、撤銷改判之理由
　㈠原判決認被告之犯行事證明確，予以論罪科刑，固非無見。
    惟按刑事審判旨在實現刑罰權分配之正義，故法院對有罪被
    告之科刑，應符合罪刑相當之原則，使輕重得宜，罰當其罪
    ，以契合社會之法律感情，此所以刑法第57條明定科刑時應
    審酌一切情狀，尤應注意該條所列10款事項以為科刑輕重之
    標準。被告肇致本件車禍使被害人不幸死亡，告訴人及家屬
    因此承受天人永隔之莫大傷痛，造成之損害無法彌補，然被
    告與告訴人數次調解過程中，均未提出具體賠償數額，全然
    由其任職之聯倉運通有限公司及汽車強制險之保險公司處理
    賠償事宜，有109年5月12日、同年6月23日及同年7月28日調
    解委員調解單及原審準備序筆錄在卷可稽（見原審卷第41頁
    、第65頁、第95頁、第106頁），足見被告未積極彌補被害
    人家屬之精神痛苦與損害，難認犯後態度良好，原審就被告
    所犯，僅論處有期徒刑6月，自有未妥。檢察官循告訴人請
    求上訴意旨略以：被告不願支付分文，原審僅量處被告有期
    徒刑6月顯有過輕等語，為有理由，應由本院撤銷改判。
　㈡爰審酌被告駕車行經閃光紅燈號誌正常之交岔路口，超速行
    駛且支線道車未暫停讓幹線道車先行，致釀本件車禍，過失
    情節非輕，且造成被害人死亡結果，對於被害人家屬造成之
    傷痛，永遠無法回復；被告犯後雖坦承犯行，然迄今未與被
    害人家屬達成和解之犯後態度，兼衡被告自陳高中肄業之智
    識程度、離婚，2歲幼兒由前妻照顧、從事貨車司機工作之
    家庭生活經濟狀況（見本院卷第48頁）暨其犯罪動機及過失
    程度等一切情狀，量處如主文第2項所示之刑。
據上論斷，依刑事訴訟法第369條第1項前段、第364條、第299條
第1項前段，刑法276條、第62條前段，刑法施行法第1條之1第1
項，判決如主文。
本案經檢察官蔡孟利提起公訴，檢察官黃和村到庭執行職務。
中　　華　　民　　國　　109 　年　　12　　月　　29　　日
                  刑事第九庭    審判長法　官  潘翠雪
                                      法　官  俞秀美
                                      法　官  陳俞婷
以上正本證明與原本無異。
如不服本判決，應於收受送達後20日內向本院提出上訴書狀，其
未敘述上訴之理由者並得於提起上訴後20日內向本院補提理由書
（均須按他造當事人之人數附繕本）「切勿逕送上級法院」。
                                      書記官  陳麗津 
中　　華　　民　　國　　109 　年　　12　　月　　29　　日
附錄本件論罪科刑法條：
中華民國刑法第276條
因過失致人於死者，處 5 年以下有期徒刑、拘役或 50 萬元以
下罰金。